臺灣高等法院刑事裁定　　　　　　　　 100年度聲字第
  2595號聲明異議人
即　受刑人　陳○○       
　　　　　（現於法務部矯正署臺中監獄附設培德醫院執行中）
上列聲明異議人因妨害性自主案件，不服臺灣臺北地方法院檢察
署100 年度執保字第108 號保安處分執行指揮書，聲明異議，本
院裁定如下：
    主  文                                               
聲明異議駁回。                                          
    理  由                             
一、聲明異議意旨略以：異議人於法務部矯正署臺北監獄縮刑期
    滿出監後，至北投國軍醫院接受社區處遇3 個月，且在民國
    100 年5 月20日收到執行傳票，於5 月31日至臺北地檢署報
    到，但報到後卻被留置於臺北看守所3 日，於6 月3 日早上
    才被押至臺中監獄報到執行，明顯違反刑事訴訟法第91條之
    規定，且執行指揮書也明確記載執行起算日期為100 年6 月
    3 日無誤，指揮是否有違法之處；另依刑法第91條之1 第1
    項規定，相當處所係公私立醫療機構，非監獄，監獄乃囚禁
    犯人之處所，是將應於醫院治療之病人，送入囚禁犯人之監
    獄處遇，非但傷害該病人之人性尊嚴，抑且引致旁人以負面
    之有色眼光對待，自非妥適，況依醫療法等法規對於各種醫
    療機構定有規範，未見監獄在內，益為明證，最高法院100
    年度台抗字第460 號裁定意旨參照。是強制治療固為拘束人
    身自由之保安處分，不應一律擴張危險性之表面意義，均令
    受保安處分人一律入戒護場所方得施行治療，以避免侵害受
    處分人憲法第8 條人身自由。異議人於民國100 年6 月3 日
    至臺中監獄附設培德醫院強制治療，雖名為醫院，本質確是
    監獄並無二致，已屬重大侵害人身自由。請鈞院撤銷本件保
    安處分之執行，並迅速釋放保安處分人云云。
二、按刑事訴訟法第484條之聲明異議，係規定受刑人或其法定
    代理人或配偶，以檢察官執行之指揮為不當者，始得向諭知
    該裁判之法院聲明異議。是故聲明異議之對象為檢察官之指
    揮執行不當；而所謂指揮執行不當，係指違法及執行不當，
    致受刑人蒙受重大不利益者。次按「犯第221條至第227條、
    第228條、第229條、第230條、第234條、第332條第2項第2
    款、第334條第2款、第348條第2項第1款及其特別法之罪，
    而有下列情形之一者，得令入相當處所，施以強制治療：
    徒刑執行期滿前，於接受輔導或治療後，經鑑定、評估，認
    有再犯之危險者。…」、「前項處分期間至其再犯危險顯著
    降低為止，執行期間應每年鑑定、評估有無停止治療之必要
    。」刑法第91條之1第1項第1款、第2項分別規定甚明。又刑
    法第91條之1立法理由為：對於犯妨害性自主罪者之處遇問
    題如藉醫療可矯治其偏差行為時，應賦予法院令其接受矯治
    之權源，以避免再犯。觸犯妨害性自主罪經鑑定而顯有治療
    之必要者，得令入相當處所，為適當之治療，使對性犯罪者
    的強制治療有法源根據，顯見立法者基於防衛社會之考量，
    認為犯妨害性自主罪者，除科處刑罰外，如有治療之必要，
    法院並得併予宣付令入相當處所施以治療。
三、經查：
  (一)本件聲明異議人即受刑人陳○○（下稱聲明異議人）其在
      法務部矯正署臺北監獄執行期間，於接受輔導或治療後，
      經鑑定、評估，認有再犯之危險，而有令入相當處所施以
      強制治療之必要，建議轉介刑後機構接受強制治療，檢察
      官遂依刑法第91條之1第1項第1款規定聲請令聲明異議人
      入相當處所施以強制治療，本院審核後，認於法有據，以
      100年度聲療字第2號裁定准許，並依同條第2項規定，諭
      知強制治療處分期間至其再犯危險顯著降低為止，執行期
      間應每年鑑定、評估有無停止治療之必要確定。嗣臺灣臺
      北地方法院檢察署檢察官以100年度執保字第108號保安處
      分執行指揮書，令聲明異議人入法務部矯正署臺中監獄附
      設培德醫院執行強制治療處分等情，有100年度聲療字第2
      號刑事裁定在卷可憑。是檢察官依刑法第91條之1規定，
      執行本院上開判決所諭知聲明異議人施以強制治療之保安
      處分，乃於法有據，自無何違法之可言。
  (二)又刑法第91條之1之規定，應於刑之執行完畢後令入「相當
      處所」施以強制治療。而所謂保安處分之「相當處所」，
      分別為「感化教育及強制工作處所」、「監護、禁戒及強
      制治療處所」；上列處所，由法務部或由法務部委託地方
      行政最高機關設置；此類保安處分之實施，受法務部之指
      揮、監督，保安處分執行法第2條定有明文。是保安處分
      之處所，並非均由法務部自行設置，惟該處所若由其他機
      關（構）執行，應受法務部之指揮與監督。復強制治療處
      所為公私立醫療機構；醫療機構分類為醫院、診所及其他
      醫療機構，保安處分執行法第78條及醫療機構設置標準第
      2條，分別定有明文。則就性侵害犯罪之強制治療處所而
      言，當指專門之公私立醫院，而該公私立醫院可由法務部
      自行設置或委託地方行政最高機關（依地方制度法第5條
      ，當指省或直轄市政府）設置。本件聲明異議人經臺灣臺
      北地方法院檢察署檢察官核發執行指揮書令入法務部矯正
      署臺中監獄附設培德醫院執行強制治療處分，該醫院雖隸
      屬法務部矯正署臺中監獄，惟就其組織架構而言，該醫院
      權屬別為「公立機關（構）附設醫院」，型態別為「醫院
      」，有行政院衛生署網站關於法務部矯正署臺中監獄附設
      培德醫院基本資料附卷足憑，又就其歷史沿革，緣臺灣臺
      中監獄醫療專區依「法務部中區醫療專區設置計畫」成立
      ，且於91年4月起委由「中國醫藥大學附設醫院」承接經
      營，並安排專科醫師駐診及專業護士照護服務，具相當之
      醫療設備與資源，另於93年1月19日申請正式成立「臺灣
      臺中監獄附設培德醫院」，同年2月16日起正式營運，亦
      有該醫院網站資料附卷可稽。是法務部矯正署臺中監獄附
      設培德醫院係公立機關（構）附設醫院，並有相當之醫療
      設備與聘邀專業人員提供專科治療，自屬合法之強制治療
      場所。從而，本件檢察官指定具有承辦性犯罪強制診療經
      驗之法務部矯正署臺中監獄附設培德醫院作為聲明異議人
      強制治療之場所，並聘邀專業人員提供專科治療，經核尚
      無不合，亦難認有何指揮執行之不當。而聲明異議人所引
      之最高法院100年度台抗字第460號裁定，乃指檢察官令受
      保安處分人已受緩刑之宣告而無須入監執行，檢察官卻令
      入法務部矯正署臺北監獄執行保安處分，與本件聲明異議
      人於徒刑執行完畢後，經檢察官依本院裁定令入具有醫療
      專業之相當處所（即法務部矯正署臺中監獄附設培德醫院
      ）施以強制治療顯然有別，自難比附援引。從而，聲明異
      議人執前詞聲明異議，為無理由，應予駁回。至聲明異議
      人另以遭留置3日本院檢察署檢察官指揮是否有違法之處
      為由云云置辯，惟依執行指揮書備註第三項：「留置日自
      100年5月31日至100年6月2日止計3日准予折抵」，可知異
      議人於100年5月31日報到至100年6月3日始押送係可折抵
      ，且前開指揮書所載執行完畢日翌日即100年6月3日令聲
      明異議人入法務部矯正署臺中監獄附設培德醫院施以強制
      治療，執行指揮並無違誤，聲明異議人以前詞置辯，亦非
      有理，併予敘明。
據上論斷，應依刑事訴訟法第486條，裁定如主文。 
中    華    民    國   100    年    9     月    6     日
                  刑事第十庭  審判長法  官  宋  祺
                                    法  官  陳明珠
                                    法  官  林孟宜
以上正本證明與原本無異。
如不服本裁定，應於收受送達後五日內向本院提出抗告狀。
                                    書記官  王靜怡
中    華    民    國   100    年    9     月    6     日